臺灣高等法院臺南分院刑事判決
                                  111年度軍交上易字第4號
上  訴  人  
即  被  告  蔡佑蔚


選任辯護人  郭俐瑩律師（法扶律師）
上列上訴人因過失傷害案件，不服臺灣臺南地方法院110年度交
易字第270號中華民國111年1月26日第一審判決（起訴案號：臺
灣臺南地方檢察署110年度調偵字第479、480號），提起上訴，
本院判決如下：
    主  文
上訴駁回。
    事實及理由
壹、犯罪事實：
    蔡佑蔚於民國108年12月2日11時10分許，駕駛車號000-0000
    號自小客車沿臺南市仁德區義林路由南往北方向行駛，途經
    該路與新田二街設有閃光黃燈之交岔路口，本應注意減速接
    近、注意安全而小心通過及車前來車之狀況而隨時採取必要
    之安全措施，且依當時天候晴、日間自然光線、柏油路面乾
    燥無缺陷、無障礙物及視距良好等情狀，客觀上並無不能注
    意之情事，適有王百輝駕駛車牌號碼0000-00號自小客車沿
    臺南市仁德區新田二街由東往西方向行駛至設有閃光紅燈之
    義林路、新田二街交岔路口處，亦疏未注意先停止於交岔路
    口前，讓行駛於幹線道之車輛優先通行後認為安全時，方得
    續行，詎蔡佑蔚、王百輝均疏未注意而貿然駕駛前行，蔡佑
    蔚所駕駛上開車輛右前車頭因而與王百輝所駕駛前揭車輛左
    前車頭發生碰撞，致使王百輝受有頭部其他部位擦傷、前胸
    壁挫傷、胸痛等傷害（王百輝過失傷害部分，業經原審判處
    拘役40日確定）。
貳、認定犯罪事實所憑之證據及理由：
一、證據能力部分：
    本判決所引用為判斷基礎之下列證據，關於被告以外之人於
    審判外陳述之傳聞供述證據，檢察官、被告及選任辯護人於
    本院均同意作為證據使用，或知有傳聞證據之情形而未於言
    詞辯論終結前聲明異議（見本院卷第65-67頁），本院審酌
    該等證據作成時之情況，認為適當，均具有證據能力。
二、證明力部分：
  ㈠被告固坦認於前揭時、地駕駛000-0000號自小客車，與告訴
    人王百輝所駕駛0000-00號自小客車於上開路口發生碰撞之
    事實，惟否認有何過失傷害之犯行，辯稱：本件車禍是因告
    訴人突然駕車自新田二街駛出，被告見到告訴人車輛時已來
    不及反應，被告並無過失云云。選任辯護人則以：被告並無
    超速之情況，且已有減速慢行，原審爰引鑑定及覆議意見書
    認定被告未減速慢行導致本件車禍事故之發生，顯然與事實
    不符；被告看到告訴人行駛車輛至發生撞擊僅2秒，根本來
    不及為任何反應，且如非告訴人未讓幹道車先行，即不會發
    生本件車禍，被告就本件車禍並無過失。
  ㈡經查：被告於108年12月2日11時10分許，駕駛車號000-0000
    號自小客車沿臺南市仁德區義林路由南往北方向行駛，途經
    該路與新田二街設有閃光黃燈之交岔路口，適有告訴人駕駛
    車牌號碼0000-00號自小客車沿臺南市仁德區新田二街由東
    向西行駛至設有閃光紅燈之義林路、新田二街交岔路口處，
    被告所駕駛上開車輛右前車頭與告訴人所駕駛前揭車輛左前
    車頭發生碰撞，告訴人因而受有頭部其他部位擦傷、前胸壁
    挫傷、胸痛等傷害之事實，業據告訴人指訴明確（見偵1卷
    第43-46、47-49、51-52、123頁、偵2卷第15-16頁），並有
    道路交通事故現場圖、道路交通事故調查報告表㈠㈡、現場照
    片19張、路口監視器翻拍畫面5張、行車紀錄器翻拍照片4張
    、告訴人之臺南新樓醫院診斷證明書在卷可佐（見偵1卷第5
    9、65、67-69、71-89、91-95、97-99頁），復為被告所不
    否認（見本院卷第67-68頁），此部分之事實，均堪認定。
  ㈢按汽車行駛時，駕駛人應注意車前狀況，並隨時採取必要之
    安全措施，再汽車行駛至交岔路口，其行進、轉彎應遵守燈
    光號誌，道路交通安全規則第94條第3項、第102條第1項第1
    款定有明文。又特種閃光號誌設於交岔路口，其設置方式與
    行車管制號誌同，幹線道應設置閃光黃燈，支線道應設置閃
    光紅燈；閃光黃燈表示「警告」，車輛應減速接近、注意安
    全、小心通過，而閃光紅燈表示「停車再開」，車輛應減速
    接近，先停止於交岔路口前，讓幹線道車優先通行後認為安
    全時，方得續行，道路交通標誌標線號誌設置規則第224條
    第3款、第211條第1項第2款定有明文。經查：
　⒈上開規定係為道路使用人均應知悉之一般道路安全規則，且
    被告領有駕駛自用小客車之駕駛執照，於駕車行駛時自負有
    遵守上開規定之注意義務。而本件車禍發生經過業經原審勘
    驗行車紀錄器及路口監視器光碟，並製有勘驗筆錄及截圖附
    卷可參（見原審卷第267-268、279-295頁，如附表及附件一
    所示），依該勘驗結果及截圖內容，告訴人所駕駛車輛沿設
    有閃光紅燈號誌之支線道駛近本件交岔路口時，固未先停止
    於交岔路口前、讓行駛於幹線道之被告車輛優先通行而確認
    安全無虞，即前行進入交岔路口，惟依原審製作之截圖所示
    ，由附件一編號A之畫面顯示告訴人車輛之車頭於11時15分3
    8秒許出現在被告車輛前方，直至附件一編號J之畫面顯示二
    車於11時15分40秒許在本件交岔路口發生碰撞之連續畫面，
    期間固約為2秒，而依被告於臺南市政府道路交通事故談話
    紀錄、原審審理中所陳稱：我駕駛000-0000號車於本件肇事
    前（碰撞作反應之前）之最後行車速率係維持時速30至40公
    里等語（見偵1卷第57頁、原審卷第359頁），且由附件一編
    號A之11時15分38秒許之畫面，可見在被告行向前方之本件
    交岔路口，明顯出現告訴人車頭之時，被告車頭距離本件交
    岔路口之停止線，經由路旁停放之自小客車狀態推估，相距
    至少有6部自小客車車身之距離，以一般自小客車之車身約
    長4公尺為準，二車相距約達24公尺，參酌「一般公路汽車
    煞車距離、行車速度對照表」（見原審卷第345頁），以本
    件車禍現場之路面為柏油、乾燥且無缺陷之狀態，有道路交
    通事故調查表㈠附卷可參（見偵1卷第67頁），並以該表之瀝
    青、乾燥而三年以上之路面情況此有利於被告之數據為對照
    基準，行車速度為時速30及40公里時所需煞停距離分別為5
    公尺及9公尺，被告所需煞停距離至多僅為9公尺，遠低於斯
    時2車之距離，縱若加計駕駛人一般平均反應力為4分之3秒
    ，以時速為40公里計算其所需反應距離為8.32公尺，則被告
    所需反應時間及煞停距離亦為17.32公尺，而未及於告訴人
    車輛出現於交岔路口時2車之距離，應屬明確。
　⒉再者，本件被告車輛行向為設有警告車輛應減速接近、注意
    安全、小心通過之閃光黃燈號誌，則被告自應注意遵守警示
    ，以及汽車駕駛人於駕車行駛時本應處於注意車前狀況而隨
    時採取必要安全措施之狀態，減速接近本件交岔路口，並小
    心注意新田二街之來車動向，而採取避免在本件交岔路口發
    生碰撞之安全舉措，且依當時天候晴、目間自然光線、柏油
    路面乾燥無缺陷、無障礙物等情，有道路交通事故調查表㈠
    在卷可佐（見偵1卷第67頁），並無不能注意之情事，則以
    告訴人車輛出現於交岔路口時2車之車距仍高於被告所需反
    應距離及煞停距離，被告若於接近交岔路口時有減速接近並
    注意車前狀況而隨時準備採取安全措施，亦足以避免2車發
    生碰撞。然被告於接近本件交岔路口前，均持續加速前行而
    無任何減速之狀態，有原審勘驗筆錄附卷可稽（見原審卷第
    267-268頁），則被告駕駛車輛行經閃光黃燈之交岔路口，
    自有未注意車前狀況減速接近小心通過之過失，應無疑義。
　⒊參以本件經臺南市車輛行車事故鑑定委員會鑑定結果，認定
    告訴人駕駛自用小客車而支線道車未讓幹線道車先行，為肇
    事主因，被告駕駛自用小客車而於閃光黃燈路口未注意車前
    狀況、未減速慢行，為肇事次因，有臺南市車輛行車事故鑑
    定委員會109年10月15日南市交鑑字第1091257798號函附之
    南鑑0000000案鑑定意見書在卷可稽（見偵1卷第127-130頁
    ），另再送請臺南市車輛行車事故鑑定覆議委員會覆議結果
    ，亦認定被告與告訴人就本件車禍之發生分別有上開過失，
    有臺南市政府110年11月4日府交智安字第1101342825號函附
    之臺南市車輛行車事故鑑定覆議委員會覆議意見書附卷可參
    （見原審卷第319-322頁），均同於本院之認定。至於臺南
    市車輛行車事故鑑定覆議委員會之覆議意見書固以當時路段
    限速30公里乙情認定被告有超速行駛（見原審卷第321-322
    頁），惟被告行向路段之限速為時速50公里，有現場照片附
    卷可證（見偵1卷第71頁），而被告均供稱其時速約為30至4
    0公里等語，已如前述，且並無證據證明被告有超速行駛之
    情，上開覆議意見以該路段限速30公里為據認定被告超速行
    駛，實有誤會，然此與告訴人就本件車禍與有過失，均無礙
    於被告就本件車禍存有過失之認定。準此，被告就本件車禍
    之發生應有過失，且導致告訴人受有前揭傷害，被告之過失
    與告訴人之傷害結果，具有相當因果關係，應可認定。
三、被告及選任辯護人雖以前揭情詞置辯，惟查：
　㈠被告雖無超速行駛之情形，惟仍因未減速慢行而導致車禍之
    發生，且原審及本院均敘明上開覆議意見書所認定被告超速
    行駛部分不採之理由，尚難以前揭覆議意見書之部分認定與
    事實不符，即認全部之鑑定結果均不足採。
　㈡駕駛人之一般平均反應力為4分之3秒，已如前述，而被告於
    車禍發生時年僅23歲，且係軍人（見本院卷第102頁），難
    認有何反應力低落之情形，則以被告發現危險距發生撞擊之
    時間為2秒，已足夠其反應。更何況以被告行經閃光黃燈之
    號誌路口，本應注意減速接近，被告如能注意此情減速小心
    通過，當可避免本件車禍之發生，惟被告卻一路前進而無任
    何減速之情形，已如前述，實無從以告訴人未讓幹道車之被
    告先行，即認被告就本件車禍並無過失。
四、綜上所述，被告所辯核屬犯後卸責之詞，均不可採。本件事
    證明確，被告上開犯行，足以認定，應依法論科。至於被告
    及選任辯護人聲請將本件車禍再送鑑定，因本件待證事實已
    臻明瞭無再調查之必要，依刑事訴訟法第163條之2第2項第3
    款駁回其聲請。
參、論罪科刑及維持原判決之理由：
一、核被告所為，係犯刑法第284條前段之過失傷害罪。
二、被告於肇事後犯罪未被發覺前，主動向處理本件交通事故尚
    不知肇事者為何人之臺南市政府警察局歸仁分局交通分隊警
    員，表示其為肇事車輛之駕駛者，有臺南市政府警察局歸仁
    分局道路交通事故肇事人自首情形紀錄表在卷可憑（見偵1
    卷第107頁），被告於犯罪未遭發覺之前，即主動承認肇事
    而接受裁判，合於刑法第62條前段自首之要件，且其主動向
    警供陳肇事情節，助益犯罪事實之偵查釐清，堪認其自首係
    出於內心悔悟，依刑法第62條前段規定減輕其刑。
三、維持原判決之理由：
　㈠原審依前揭事證，適用刑法第284條前段、第62條前段、第41
    條第1項前段、刑法施行法第1條之1第1項之規定，並審酌被
    告駕車行駛於道路時，本應注意道路交通安全規則之相關規
    定，以維護行車安全，竟仍疏於注意而肇生本件車禍，致告
    訴人受傷而承受身心苦痛，被告否認存有過失，犯後態度並
    非完全良好，惟念及被告為一時疏忽，且告訴人就本件車禍
    之發生亦有過失，再考量告訴人所受之傷非久治難癒，及被
    告未能與告訴人達成和解，復兼衡被告自述其大學肄業、從
    事軍職而須扶養父母及奶奶之智識程度及家庭經濟狀況等一
    切情狀，就被告犯行，量處拘役50日，並諭知易科罰金之折
    算標準。
　㈡經核原判決認事用法並無違誤，量刑亦稱允當。上訴意旨仍
    執前詞否認犯行指摘原判決不當，為無理由，已如前述，另
    指摘原判決量刑過重部分，惟按，量刑之輕重，屬事實審法
    院得依職權自由裁量之事項，苟已斟酌刑法第57條各款所列
    情狀，而未逾越法定刑度，不得遽指為違法。原審法院所量
    處被告刑責，已審酌被告犯罪所生危害、犯罪情狀、過失程
    度、智識程度、家庭狀況及犯罪後態度等一切情狀，於法定
    刑度內妥為裁量，並無不當或違法之情形，復與比例原則、
    平等原則、罪責相當原則相合，且原審以被告否認犯行認其
    犯罪後態度不佳，本為刑法第57條之量刑事由，並無不當之
    情。是被告此部分上訴意旨亦無理由，應予駁回。
肆、應適用之法條：
    刑事訴訟法第368 條。
本案經檢察官陳鋕銘提起公訴，檢察官蔡麗宜到庭執行職務。
中　　華　　民　　國　　111 　年　　10　　月　　26　　日
                  刑事第六庭    審判長法  官  吳勇輝
                                      法  官  黃國永
                                      法  官  吳錦佳
以上正本證明與原本無異。
不得上訴。
　　　　　　　　　　　　　　　　　　　書記官  王杏月　　
中　　華　　民　　國　　111 　年　　10　　月　　26　　日
本判決論罪科刑條文：
中華民國刑法第284條
因過失傷害人者，處1年以下有期徒刑、拘役或10萬元以下罰金
；致重傷者，處3年以下有期徒刑、拘役或30萬元以下罰金。

附表（原審勘驗筆錄）：
開啟偵卷第133頁光碟片存放袋內，標示「行車紀錄器、監視器
、王百輝、蔡佑蔚交通事故」光碟片內之下列檔案，並參照本件
車禍之道路交通事故現場圖：
一、「行車紀錄器」檔：其內只有一個「Line-MOVIE-000000000
    0000.mp4」檔，內容係蔡佑蔚所駕車號000-0000號自小客車
    （下稱000-0000號車）朝車前之行車紀錄器所攝，範圍、角
    度如警卷第97至99頁擷取照片所示之彩色有聲畫面，畫面顯
    示拍攝日期為108年12月2日，內容可見如下：
  ⑴000-0000號車沿臺南市仁德區義林路（下稱義林路）由南往
    北方向之外側車道，朝義林路與同區新田二街（下稱新田二
    街）之交岔路口（下稱本件交岔路口，該路口之義林路由南
    往北行向之號誌為閃光黃燈）直行。
  ⑵畫面顯示拍攝時間11時15分38秒許：在000-0000號車前方之
    本件交岔路口，見沿新田二街由東往西方向逐漸駛入本件交
    岔路口之0000-00號自小客車（下稱0000-00號車）之車頭，
    出現在000-0000號車行向之前方（此時由路旁停放之自小客
    車推估，000-0000號車之車頭與進入本件交岔路口之停止線
    ，推估至少有6部自小客車車身之距離），000-0000號車仍
    沿義林路由南往北方向之外側車道直行接近本件交岔路口，
    0000-00號車亦未停止行進。
  ⑶於畫面顯示拍攝時間11時15分40秒許，進入本件交岔路口之0
    00-0000號車之右前車頭，與車頭向左而進行左彎舉動之000
    0-00號車之左前車頭碰撞（碰撞位置在義林路由南往北方向
    之外側車道直行通過本件交岔路口之範圍），畫面跳動，待
    畫面停止時，見0000-00號車停在如道路交通事故現場圖標
    繪之位置。
  ⑷在上開11時15分38秒許畫面見0000-00號車之車頭出現在000-
    0000號車之行向前方，直至二車在11時15分40秒許發生前揭
    碰撞之期間，0000-00號車、000-0000號車均為行進中而無
    減速或煞車之狀態，且當時日間天氣晴朗，於二車上開行向
    前方之視線良好而無遮擋（並擷取如附件一所示之前開11時
    15分38秒許至11時15分40秒許之畫面照片）。
二、「監視器」檔：內有「DSCN0153.MP4」、「Line-MOVIE-000
    0000000000.mp4」檔，經檢視係如偵卷第91至95頁擷取照片
    所示之路口監視器拍攝之無聲、黑白畫面（均以手機轉攝電
    腦螢幕畫面），範圍、角度如該擷取照片所見，該二個檔案
    所見畫面均相同，畫面中未見拍攝時間，畫面左上方可見本
    件交岔路口，經播放畫面較清晰之「Line-MOVIE-000000000
    0000.mp4」檔：
  ⑴0000-00號車沿新田二街由東往西方向逐漸駛入本件交岔路口
    時，000-0000號車沿義林路由南往北方向直行接近本件交岔
    路口。
  ⑵0000-00號車、000-0000號車均按上開行向而行進間，0000-0
    0號車之左前車頭與000-0000號車的右前車頭在本件交岔路
    口碰撞（碰撞位置在義林路由南往北方向之外側車道直行通
    過本件交岔路口之範圍），二車碰撞後彈開並停在如道路交
    通事故現場圖標繪之位置。
  ⑶前開0000-00 號車、000-0000號車行進至發生碰撞之期間，
    二車均為行進中而無減速或煞車之狀態（並擷取如附件二所
    示之上揭二車行進至發生碰撞之畫面照片）。

全案卷證對照表：
NO 本院卷證簡稱 原卷名稱 1 偵1卷 臺灣臺南地方檢察署109年度他字第2871號卷 2 偵2卷 臺灣臺南地方檢察署109年度偵字第20117號卷 3 原審卷 臺灣臺南地方法院110年度交易字第270號卷 4 本院卷 臺灣高等法院臺南分院111年度軍交上易字第4號卷